臺灣高等法院臺南分院刑事判決　　 96年度上更(二)字第122號
上　訴　人　臺灣雲林地方法院檢察署檢察官
上　訴　人
即　被　告　甲○○
　　　　　　　　　　現羈押於臺灣臺南看守所
選任辯護人　王英傑律師
上列上訴人因被告犯擄人勒贖案件，不服臺灣雲林地方法院九十
四年度重訴字第三號中華民國九十四年十月三十一日第一審判決
（起訴案號：臺灣雲林地方法院檢察署九十二年偵字第五二三九
號，九十三年偵字第四五五號、偵緝字第六、二六號；併辦案號
：九十三年偵字第三七七五號、偵緝字第一八一號），提起上訴
，判決後，經最高法院第二次發回更審，本院判決如下：
    主  文
原判決關於甲○○部分撤銷。
甲○○幫助共同意圖勒贖而擄人，處有期徒刑捌年，褫奪公權柒
年。扣案手銬壹付及膠帶壹捲均沒收之。
    事  實
一、甲○○知悉張嘉哲（經原審判處有期徒刑十年，本院上訴審
    駁回上訴確定）及不詳成年男子（張嘉哲稱該男子為謝東賢
    ），共同基於意圖勒贖而擄人犯意聯絡，於九十二年中秋節
    前二天晚上，即九十二年九月九日，在雲林縣斗六市○○路
    搖滾PUB-（下稱搖滾PUB-，張嘉哲經營）謀議擄人勒贖計劃
    後，為提供處所予張嘉哲等作為藏匿人質之用，甲○○於九
    十二年十一月十八日晚上十一時四十九分九秒許，適有其當
    兵時同梯次同袍莊華軫（經本院上訴審判決無罪確定）以所
    持用之0000000000號行動電話，撥入甲○○所持
    用0000000000號行動電話之機會，即向不知情之
    莊華軫託言「有朋友因不方便，要借住幾天」，請莊華軫同
    意出借其雲林縣斗六市○○○路十一號老宅（下稱老宅）。
    用以幫助張嘉哲等作為藏匿人質之用。嗣劉冠昇、邱柏凱及
    鐘以仁三人，於九十二年十一月廿六日上午九時四十分許，
    在雲林縣古坑鄉荷苞村荷包厝一○七號附近道路，綁架被害
    人乙○○，並將之擄至上開莊華軫老宅房間加以囚禁。郭明
    益於確認劉冠昇、邱柏凱及鐘以仁擄獲乙○○後，隨即告知
    張嘉哲上開情事。張嘉哲即以公共電話與謝東賢聯繫，謝東
    賢再於大陸地區某處以電話向被害人之父鄭連傽勒贖新台幣
    （下同）一千五百萬元，經數次討價還價，達成贖款三百萬
    元協議，鄭連傽並將三百萬元贖款，分別匯入二帳戶。因該
    二帳戶經臺灣雲林地方法院檢察署電請華僑銀行凍結，無法
    取款，張嘉哲知悉後將乙○○釋放。嗣經臺灣雲林地方法院
    檢察署檢察官，指揮雲林縣警察局斗南分局、刑事警察局中
    部犯罪打擊中心偵六隊一組及電信警察隊循線查獲，而悉上
    情，並扣得贖款三百萬元（業經鄭連傽領回）。並經警循線
    於雲林縣斗六市林頭里林頭十六號甲○○住處，扣得張嘉哲
    所有且供共同犯罪或預備用手銬一付、膠帶一捲。
二、案經雲林縣警察局斗南分局報請臺灣雲林地方法院檢察署檢
    察官偵查後起訴。
    理  由
壹、證據能力部分：
一、同案被告莊華軫【經本院上訴審判決無罪確定】警詢筆錄證
    據能力：同案被告莊華軫於九十二年十二月九日警詢陳述，
    固為被告甲○○以外之人於審判外陳述。惟查：
（一）共同被告莊華軫於九十二年十二月九日警詢陳述：（該涉
      為肉票藏匿處所，平時是否為你個人所居住並使用？）不
      是的，該處所係我約於二年前，無償借予我朋友『林建勳
      』，但他於九十二年九月下旬，因他弟弟發生車禍受重傷
      ，於嘉義縣大林鎮慈濟醫院診療，他前往看護，未住該處
      所，已有三個月。後來，於案發前約一個禮拜（約九十二
      年十一月十八、十九日左右），由我朋友甲○○向我表明
      說：「他有朋友因不方便，要借住幾天。」，當時我向甲
      ○○說：「原先住在該處所阿勳弟弟發生車禍，他去看護
      ，目前沒有人住在那裡，你的朋友要去住，可以啊。」，
      我同意後，相互即未再見面，直至九十二年十一月廿六日
      凌晨二時許，甲○○手下小弟「阿哲」男子，以0000
      000000號行動電話，撥打我平日所持用00000
      00000號行動電話，「阿哲」操台語說：「兄（意指
      甲○○）今晚有朋友，要去厝住。」，之後即將電話掛掉
      等語（見斗警刑字0000000000號警卷第十三頁
      正反面）。
（二）然證人莊華軫於原審針對被告甲○○借用老宅時間，則改
      稱，甲○○有向伊借過老宅，時間應該是本件案發前六個
      月左右即九十二年六月；案發一個禮拜通聯紀錄，當天是
      我打給甲○○的，那天是我打電話給甲○○，並不是他說
      要跟我借房子，當時他只是說嘉東腳的房子有無人在住，
      並沒有說要跟我借房子要給人家住（見原審重訴字卷(四)第
      一九三頁反面、一九六頁反面）。證人莊華軫上開於原審
      陳述與警詢陳述，顯不一致。
（三）證人莊華軫雖於警詢陳述與原審陳述不一情形。然莊華軫
      於警詢陳述，因係初到案，受到污染較少，應具有特別可
      信狀況。再者，衡以證人莊華軫於警詢所言，該處房屋於
      案發二年前即已無償借予其友「林建勳」使用，其友於九
      十二年九月下旬前去嘉義大林慈濟醫院看顧出車禍之弟弟
      ，有三個月未住該處，故同意出借房屋予甲○○使用等情
      ，則果如證人莊華軫於原審所言，甲○○係於案發前六個
      月左右（即九十二年六月）借房屋使用，當時證人莊華軫
      友人林建勳還借住於其中，其又將房屋再借甲○○使用，
      即與常理不符，難認其於原審所言為真，自以警詢為言，
      與事實相符。甚且本案係擄人勒贖重大案件，需更多證據
      比對，原審認證人莊華軫於九十二年十二月九日警詢筆錄
      ，具有判斷被告甲○○是否涉案必要，依刑事訴訟法第一
      百五十九條之二規定，裁定將證人莊華軫於九十二年十二
      月九日警詢筆錄，作為證明甲○○在案發前一個禮拜，向
      莊華軫借老宅證據（見原審重訴卷(四)第二○五頁）。
（四）至被告甲○○辯護人，以莊華軫警詢陳述，並未全程錄音
      ，而主張應排除上開陳述證據能力。惟查：
    1.證人莊華軫警詢陳述，經原審依辯護人聲請勘驗警詢錄音
      帶結果：「Ａ面勘驗結果，除上面所記載警員最開始就莊
      華軫姓名部分錄音清晰，可以辨別內容外，其餘部分雖可
      以聽到警員與莊華軫對話，但內容無法辨別；Ｂ面勘驗結
      果，有聽到一點警員與莊華軫在對話，但內容亦無法辨別
      。」等情（見原審重訴卷(五)第八十頁反面、八二頁）。然
      在被告甲○○程序，莊華軫為被告以外之人，莊華軫警詢
      筆錄，為被告甲○○以外之人警詢筆錄，非被告甲○○本
      人警詢筆錄，本無刑事訴訟法第一百條之二準用同法第一
      百條之一第一項詢問犯罪嫌疑人規定之適用。
    2.況依刑事訴訟法第一百條之二準用同法第一百條之一第一
      項之規定，司法警察詢問犯罪嫌疑人，除有急迫情況且經
      記明筆錄者外，應全程連續錄音；必要時，並應全程連續
      錄影。考其立法目的，在於建立詢問筆錄公信力，並擔保
      詢問程序之合法正當；亦即在於擔保犯罪嫌疑人對於詢問
      陳述，係出於自由意思及筆錄所載內容，與其陳述相符。
      故司法警察詢問犯罪嫌疑人如違背上開規定，其所取得供
      述筆錄，究竟有無證據能力，應審酌司法警察違背該法定
      程序之主觀意圖、客觀情節、侵害犯罪嫌疑人權益之輕重
      、對犯罪嫌疑人在訴訟上防禦不利益程度，及該犯罪所生
      危害，暨禁止使用該證據對於抑制違法蒐證之效果，及司
      法警察如依法定程序有無發現該證據之必然性等情形，本
      於人權保障與社會安全之均衡維護精神，依比例原則，具
      體認定之。但如犯罪嫌疑人陳述係屬自白，同法第一百五
      十六條第一項已特別規定：「被告之自白，非出於強暴、
      脅迫、利誘、詐欺、違法羈押或其他不正之方法，且與事
      實相符者，得為證據。」，則被告在警詢自白，如係出於
      自由意思而非不正方法，且其自白陳述與事實相符，縱令
      司法警察對其詢問時，未經全程連續錄音或錄影，致詢問
      程序不無瑕疵，仍難謂其於警詢自白筆錄無證據能力，非
      謂查無警詢時全程連續錄音或錄影資料，警詢所取得供述
      筆錄，一概無證據能力（最高法院九十三年台上字第三三
      八七號判決參照）。
    3.查證人莊華軫於九十二年十二月九日警詢筆錄錄音帶，經
      雲林縣警察局斗南分局測試後，因偵訊時錄音機電源不足
      ，致造成音質不佳，無法還原，有雲林縣警察局斗南分局
      九十四年三月廿八日函在卷可憑（見原審重訴卷(五)第五五
      頁），堪認證人莊華軫警詢陳述，並非全程未錄音，僅係
      因偵訊時錄音機電源不足，致造成音質不佳，無法還原所
      致。是證人莊華軫上開警詢筆錄欠缺清晰錄音帶內容佐證
      ，非因司法警察主觀上之惡意造成。而證人莊華軫上開警
      詢筆錄內容，嗣經檢察官於九十二年十二月十日訊問證人
      莊華軫時，訊以：「九十二年十二月九日下午二時，於雲
      林縣警察局斗南分局三組所供述是否實在？（檢察官逐字
      逐句，告以警詢筆錄內容）」，莊華軫回答：「均實在。
      」，並經證人莊華軫具結證述確認上開陳述屬實（見五二
      三九號偵查卷第十二頁）。即證人莊華軫上開九十二年十
      二月九日警詢筆錄，亦經檢察官當庭逐字逐句，與證人莊
      華軫確認無誤。故證人莊華軫上開於九十二年十二月九日
      警詢所為陳述，固因錄音機電源不足，導致除訊問被告人
      別資料部分外內容，無法透過錄音帶內容確認，而不無瑕
      疵存在。然證人莊華軫上開警詢內容，業經檢察官當庭逐
      字逐句與莊華軫確認無誤，堪信證人莊華軫上開警詢內容
      ，確為其所陳述無誤，並審酌上開瑕疵侵害證人莊華軫權
      益極輕，對證人莊華軫在訴訟上防禦不利益程度，亦非嚴
      重，暨本案擄人勒贖犯罪，對社會治安、被害人乙○○身
      心所生危害甚鉅，暨證人莊華軫上開警詢筆錄欠缺錄音內
      容佐證，係因錄音機電源不足所生，禁止使用該證據對抑
      制違法蒐證並無明顯效果，依上開最高法院判決，證人莊
      華軫於九十二年十二月九日警詢筆錄，自不因警詢錄音帶
      部分無法清晰重現，而影響其證據能力。是被告甲○○辯
      護人所為辯解，尚無可採。又證人莊華軫警詢錄音帶，業
      經原審勘驗調查在案，則被告甲○○再聲請勘驗莊華軫警
      詢錄音帶，即無必要。
貳、實體部分：
一、訊據上訴人即被告甲○○否認有參與上開擄人勒贖犯行，辯
    稱：莊華軫及廖文賓雖為不利於伊陳述，但莊華軫及廖文賓
    均已否認有參與本案犯行，莊華軫及廖文賓於警詢及檢察官
    訊問時陳述，顯不可信。又被告辯護人則為被告甲○○辯稱
    ，莊華軫警詢是揣測之詞，並無證據能力，又被告甲○○果
    係本件策劃主謀者，則被告甲○○當會與其他共同被告間，
    有密切通聯，然觀諸甲○○通聯紀錄，則無此等情形，此與
    常理不符云云。惟查：
(一)、按證人林建勳於九十二年十二月九日警詢供稱：（斗六市○
    ○里○○○路十一號，現在是何人在居住，你知道嗎？）我
    在三個月前，曾經在那裡住一年多等語（見斗警刑字000
    0000000號警卷第九頁正反面），核與證人莊華軫九
    十二年十二月九日警詢供述相符（見斗警刑字000000
    0000號警卷第十三頁）。又證人莊華軫所持00000
    00000號行動電話通聯紀錄顯示，證人莊華軫於九十二
    年十一月十八日晚上十一時四十九分九秒時，曾撥電話予被
    告甲○○，通話時間為四一秒（詳附表二編號三通聯紀錄）
    ，亦與證人莊華軫上開於警詢陳述相符。證人張嘉哲亦證稱
    ，曾於九十二年十一月廿六日凌晨，打電話向證人莊華軫借
    用老宅（見原審重訴字卷(五)第十頁），此核與張嘉哲及莊華
    軫持用行動電話之通聯紀錄相符（詳附表二編號十四、附表
    三編號二五通聯紀錄，應係二時三分）。
(二)、第查，被告甲○○曾於九十二年十一月十八日，向莊華軫借
    用老宅，業據莊華軫於警詢供稱：大約於案發前一個禮拜（
    約九十二年十一月十八、十九日左右），由我朋友甲○○向
    我表明說：「他有朋友因不方便，要借住幾天。」，當時我
    向甲○○說：「原先住在該處所阿勳的弟弟發生車禍，他去
    看護，目前沒人住在那，你的朋友要去住，可以啊。」，我
    同意後，即未再見面，直至九十二年十一月廿六日凌晨二時
    許，甲○○手下小弟「阿哲」男子，再以00000000
    00號行動電話，撥打我所持用0000000000號行
    動電話，「阿哲」操台語說：「兄（指甲○○）今晚有朋友
    ，要去厝住，之後即將電話掛掉。」等語（見斗警刑字00
    00000000號警卷第十三頁正反面），證人莊華軫上
    開陳述，核與證人張嘉哲證述，曾向證人莊華軫借用老宅，
    及被告甲○○持用0000000000號行動電話、莊華
    軫持用0000000000號行動電話暨張嘉哲持用00
    00000000號行動電話間之通聯紀錄相符（詳附表一
    編號一、附表二編號三、附表三編號二五通聯紀錄），足認
    被告甲○○曾於九十二年十一月十八日，向證人莊華軫借用
    老宅屬實。
(三)、至證人莊華軫固於原審時，就其九十二年十一月廿六日上午
    行程，證稱：「早上九時，我約一個仲介公司朋友林木象，
    跟他十一點多分手，後來我去郵局旁邊吃中餐吃麵後，後來
    回去女朋友東和住所，又回去睡覺；約在斗六市鎮南國小附
    近約二、三百公尺，從九時到十一時，均與林木象在一起；
    林木象早上九點多，打電話給我，他的手機0000000
    000號，於九時十幾分，即與林木象見面。」等語（見原
    審重訴字卷(四)第一九九頁正反面、二○三頁反面）。然查，
    證人莊華軫於九十二年十一月廿六日自上午九時四十五分五
    十五秒，至十時十四分四十六秒止，其通聯紀錄基地台顯示
    ，證人莊華軫當時應在雲林縣古坑鄉○○村○○路一一五號
    附近與林木象通話（詳附表二編號十五至二一通聯紀錄）。
    經原審提示證人莊華軫上開行動電話通聯紀錄後，證人莊華
    軫始改稱，直至當日上午十點多，仍在東和其女友住處睡覺
    （見原審重訴字卷(四)第二○四頁）。從而，證人莊華軫於九
    十四年二月廿三日於原審上開證述，核與客觀存在通聯紀錄
    不符，顯有不可信情形。是自應以證人莊華軫警詢時陳述，
    較為可採，先予敘明。
(四)、又查同案被告張嘉哲於九十二年十一月廿八日，釋放被害人
    乙○○後，將犯案用手銬及膠帶，攜至被告甲○○上開林頭
    住處藏放，蓋被告甲○○上開林頭住處，係被告甲○○經常
    出入處所，此由卷附照片（見偵緝字六號卷第九八頁上方照
    片），白色脫鞋為被告甲○○所有可見。又被告甲○○與張
    嘉哲間，係以「大哥、小弟」互稱，此亦據同案被告郭明益
    陳述甚明，並經同案被告郭明益以證人身分於原審證述明確
    （見原審重訴字卷(二)第二一八頁、卷(五)第三八頁）。被告甲
    ○○亦坦承，與張嘉哲係好朋友關係（見原審重訴字卷(二)第
    一五○頁）。張嘉哲並曾長期住於被告甲○○上開林頭住處
    ，亦為張嘉哲及被告甲○○所坦承（見原審重訴字卷(七)第二
    三三頁反面、卷(二)第一六四頁），足見被告甲○○與張嘉哲
    間，關係甚篤，張嘉哲當不致故意誣陷被告甲○○。又參酌
    張嘉哲於偵訊時稱：「我都跟甲○○一起逃亡。」等語（見
    偵查卷(二)第十七頁），並將扣案膠帶及手銬，藏於被告甲○
    ○上開林頭住處，由以上各情節相互參酌觀之，益見甲○○
    事先即對本件擄人勒贖計劃知情。另被告甲○○聲請再傳喚
    證人莊華軫、張嘉哲，訊問撥打行動電話情形及所稱「兄今
    晚有朋友，要去厝住」之兄，係何所指等情，亦經本院於更
    一審傳訊，業據渠等二人供明在卷，核無再傳訊之必要。
(五)、再如前所述，被告甲○○於九十二年十一月十八日，向證人
    莊華軫以「有朋友因不方便，要借住幾天」為由，借用老宅
    （詳附表一編號一通聯紀錄），復於九十二年十一月廿六日
    凌晨二時許，由張嘉哲向莊華軫確認被告甲○○朋友要借用
    老宅時間（即附表三編號二五通聯紀錄），而九十二年十一
    月廿六日，張嘉哲使用老宅目的，即作為供本案藏放被害人
    使用，足認被告甲○○於九十二年十一月十八日，向莊華軫
    借用老宅時，明知張嘉哲等人預備犯擄人勒贖犯行，並代向
    莊華軫借用老宅以作為藏匿被害人之用。而因張嘉哲與莊華
    軫，並不如被告甲○○與莊華軫係自當兵時為同梯次同袍般
    相熟，故欲借用老宅時，必須由被告甲○○出面，嗣被告甲
    ○○向證人莊華軫借用老宅，獲得莊華軫允諾後，再由張嘉
    哲出面與莊華軫相互聯繫。足見被告甲○○顯出於幫助張嘉
    哲等人擄人勒贖之犯意，對張嘉哲等人上開擄人勒贖行為，
    予以助力，其以幫助之意思參與犯罪構成要件以外之行為，
    應係張嘉哲等人共同擄人勒贖行為之幫助犯，應足認定。
(六)、被告甲○○辯解，不能採信：
    (1)被告甲○○就有無向莊華軫借用老宅，先是否認有借用情
      事（見原審重訴卷(二)第一六○、一六一頁）。嗣又辯稱：
      於九十二年八、九月間，曾向莊華軫借用老宅（見原審重
      訴卷(四)第一七八頁），再辯稱係於九十二年七、八月時，
      跟莊華軫借用老宅欲供開設賭場之用（見原審重訴卷(七)第
      二三八頁反面）。然查證人莊華軫上開老宅，於九十二年
      九月下旬左右，仍借予林建勳使用，據林建勳、莊華軫供
      明（見斗警刑字0000000000號警卷第九頁反面
      、十三頁），互核相符，堪認屬實。而林建勳既於九十二
      年九月下旬，始搬離老宅，被告甲○○供稱，係在九十二
      年七、八月或八、九月，向證人莊華軫借用老宅云云，即
      令人存疑。至證人莊華軫於原審改稱，甲○○係於九十二
      年六月左右，向其借用老宅云云（見原審重訴卷(四)第一九
      三頁反面），顯與林建勳之證述及其先前警詢陳述不符，
      當係迴護被告甲○○之詞，而不足採。又被告甲○○就有
      無向莊華軫借用老宅，及何時借用陳述，前後不一，並與
      林建勳於九十二年九月下旬前，尚使用老宅事實不符，足
      認被告甲○○辯解，係卸責之詞，亦不可採。
    (2)又針對同案被告張嘉哲將扣案手銬、膠帶，置於被告甲○
      ○上開林頭住處部分，被告甲○○辯稱：如被告甲○○確
      實知悉或參與本案，當會事先交代張嘉哲清除手銬、膠帶
      等工具，或於案發後，立即指示張嘉哲清除，當不致於案
      發後，相隔數月即於九十三年一月七日，仍為警查扣等語
      （見原審重訴字卷(八)第三三頁）。然被告甲○○及同案被
      告張嘉哲、郭明益等人，於案發即開始逃匿，此由同案被
      告郭明益自承，係於九十二年十二月八日開始逃亡，即可
      證明（見一審重訴卷(五)第三七頁反面）。被告甲○○等人
      ，顯非於九十三年一月七日始逃亡，自無被告所稱相隔數
      月情形。至同案被告張嘉哲未將手銬、膠帶丟棄原因，係
      因該膠帶沒有使用過，而手銬想要留著，亦經證人張嘉哲
      供明（見一審重訴卷(五)第十六頁反面）。況被告甲○○如
      不知情又何需與張嘉哲一同逃亡，而徒增犯案嫌疑？因而
      ，被告甲○○該部分，所為辯解，亦無可採。
二、至公訴意旨認被告甲○○不但有參與本案犯行，且為首謀並
    策劃執行等情，惟查公訴人除「就被告甲○○以電話向莊華
    軫借用其雲林縣斗六市○○○路十一號老宅及事後同案被告
    張嘉哲將扣案手銬、膠帶，置於被告甲○○上開林頭住處及
    共同逃亡等情節」之外，其餘各情，檢察官並未提出其他任
    何證據可資證明被告有參與，此外，本院復查無其他積極證
    據足認被告有參與擄人勒贖之犯行，至於證人莊華軫92年12
    月9日、12月10日警詢筆錄中，關於「甲○○係本案幕後策
    劃首腦」等不利於甲○○之供述，乃係其個人推測之意見，
    自不免生個人主觀偏見與錯誤臆測之危險，依刑事訴訟法第
    160條明定不得作為證據，應無證據能力，自應予以排除，
    從而公訴人認被告為本件之共謀共同正犯，自無法證明。
三、按公訴意旨認被告甲○○與被告張嘉哲等人同謀共犯擄人勒
    贖罪，惟關於其與共犯張嘉哲等人就上揭對乙○○擄人勒贖
    犯行，有如何之犯意聯絡、行為分擔乙節，檢察官並未舉證
    證明之，即以擄人勒贖共同正犯起訴，尚有未洽，已如前述
    ，惟起訴基本社會事實相同，酌予變更起訴法條（最高法院
    三十年上字第一五七四號判例參照），核被告甲○○所為，
    係犯刑法第三百四十七條第一項擄人勒贖之幫助犯，並按正
    犯之刑減輕之，又本件正犯張嘉哲等人於擄人後，未經取贖
    而釋放被害人乙○○，依法減輕其刑。
四、復查九十五年七月一日經修正生效施行之刑法第三十條之原
    條文內容，雖由「幫助他人犯罪行為者，為從犯。雖他人不
    知幫助之情者，亦同。從犯之處罰，得按正犯之刑減輕之。
    」，修正更改為「幫助他人實行犯罪行為者，為幫助犯。雖
    他人不知幫助之情者，亦同。幫助犯之處罰，得按正犯之刑
    減輕之。」然關於上開幫助之條文用語之修正，並不影響本
    件之論罪科刑，法條文雖經修正，惟無有利、不利情形，應
    適用裁判時法。最高法院九十五年九月十四日第五次刑事庭
    臨時庭長會議決議在案，合予敘明。
五、原審對被告甲○○予以論罪科刑，固非無見，惟原判決認定
    被告甲○○為共同意圖勒贖而擄人之正犯，自有未當。至被
    告甲○○上訴意旨，否認犯罪，及檢察官上訴意旨，以原判
    決量刑過輕，而均指摘原判決不當，均無足取。然原判決既
    有可議，自應由本院將原判決關於被告甲○○部分，撤銷改
    判。爰審酌被告甲○○之犯罪動機、犯罪手段、其未曾有前
    科刑紀錄（有臺灣高等法院被告前案紀錄表在卷可查），惟
    被告甲○○明知被告張嘉哲等人欲共同意圖勒贖而擄人，竟
    仍基於幫助之意施以助力，致被害人乙○○及鄭連傽，產生
    極大恐懼，又考量被告甲○○於本案犯行，居於幫助地位，
    其犯行較諸其餘被告等為輕，及被告甲○○於犯案後始終否
    認犯罪，難認有何悔意等一切情狀，量處如主文所示之刑。
    又本院認被告所為幫助擄人勒贖犯行，嚴重影響社會治安，
    依其等犯罪性質，認不適合擔任公職及參與公共行政事務，
    而有褫奪公權必要，爰併予諭知褫奪公權七年。按修正前刑
    法第三十七條第二項規定，宣告六月以上有期徒刑，依犯罪
    之性質認為有褫奪公權之必要者，宣告褫奪公權一年以上十
    年以下，修正理由認為，宣告六月以上未滿一年有期徒刑者
    ，犯罪情狀多屬輕微，並無褫奪公權之必要。宜將其宣告刑
    下限由六月酌改為一年，可見修正後已提高從刑褫奪公權之
    門檻，屬對於行為人有利之修正，依新法第二條第一項後段
    之規定，應適用修正後之規定，併此敘明（最高法院96年台
    上字第1897號參照。）
六、沒收部分：扣案手銬一付、膠帶一捲及未扣案頭罩三只、開
    山刀一支，均為同案被告張嘉哲所有，其中手銬一付、頭罩
    三只及開山刀一支，係供本案擄人犯行所用，至膠帶一捲係
    供犯罪預備之物，業據同案被告張嘉哲供明在卷（詳斗警刑
    字0000000000號卷十二頁反面，六號偵緝卷十九
    、二十頁，一審重訴卷(五)十五頁反面至十六頁），其中頭罩
    三只及開山刀一支，均未扣案，頭罩三只，業已丟棄無法尋
    獲而滅失，至於開山刀一支，則置於上開銀色小客車不知去
    向，亦據同案被告張嘉哲供明在卷（詳斗警刑字00000
    00000號卷十二頁反面、一審重訴卷(五)十五頁反面至十
    六頁）。因此，本件僅就扣案手銬一付、膠帶一捲，依法宣
    告沒收之。其餘未扣案頭罩三只、開山刀一支，因或未扣案
    ，或已滅失，且均非違禁物，為免日後執行困擾，爰均不予
    宣告沒收。
據上論斷，應依刑事訴訟法第三百六十九條第一項前段、第三百
六十四條、第二百九十九條一項前段、刑法第三十條、第三百四
十七條第一項、第五項、第三十七條第二項、第三十八條第一項
第二款規定，判決如主文。
本案經檢察官羅清溪到庭執行職務。
中　　華　　民　　國　　96　　年　　5 　　月　　15　　日
　　　　　　　　　刑事刑三庭    審判長法　官  陳義仲
　　　　　　　　　　　　　　　　　　  法　官  蘇清水
　　　　　　　　　　　　　　　　　　  法　官  宋明蒼
以上正本證明與原本無異。
如不服本判決，應於收受本判決後十日內向本院提出上訴書狀。
其未敘述上訴理由者並得於提起上訴後十日內向本院補提理由書
狀（均須按他造當事人之人數附繕本）「切勿逕送上級法院」。
　　　　　　　　　　　　　　　　　　　書記官  翁心欣
中　　華　　民　　國　　96　　年　　5 　　月　　15　　日
附錄本案論罪科刑法條全文：
刑法第三十條：
幫助他人實行犯罪行為者，為幫助犯。雖他人不知幫助之情者，
亦同。
幫助犯之處罰，得按正犯之刑減輕之。
刑法第三百四十七條：
意圖勒贖而擄人者，處死刑、無期徒刑或七年以上有期徒刑。
因而致人於死者，處死刑、無期徒刑或十二年以上有期徒刑；致
重傷者，處死刑、無期徒刑或十年以上有期徒刑。
第一項之未遂犯罰之。
預備犯第一項之罪者，處二年以下有期徒刑。
犯第一項之罪，未經取贖而釋放被害人者，減輕其刑；取贖後而
釋放被害人者，得減輕其刑。
